【裁判字號】    99,親,16
【裁判日期】    990630
【裁判案由】    認領子女
【裁判全文】
臺灣嘉義地方法院民事判決                99年度親字第16號
原      告  乙○○之子尚未辦.
法定代理人  乙○○
訴訟代理人  何永福律師
複代理人    丁○○
被      告  丙○○
訴訟代理人  曾錦源律師
複代理人    甲○○
上列當事人間確認親子關係存在事件，本院於民國99年06月28日
言詞辯論終結，判決如下：
    主      文
確認原告與被告間之親子關係存在。
訴訟費用由被告負擔。
    事實及理由
一、原告主張：原告之生母乙○○於民國98年11月23日與訴外人
    何建旭結婚，現婚姻關係存續中，嗣原告生母乙○○於99年
    04月22日上午08時36分，在財團法人天主教聖馬爾定醫院（
    下稱聖馬爾定醫院）產下原告（男，尚未取名及辦理出生戶
    籍登記），惟係因生母乙○○在與訴外人何建旭結婚前，曾
    與被告發生性關係受孕所生，業經親子血緣鑑定結果，原告
    與訴外人何建旭不存在親子血緣關係，原告係與被告有親子
    血緣關係；又因原告係於98年04月22日出生，回溯至98年11
    月23日生母乙○○與訴外人何建旭結婚日期，僅有151 天，
    不符民法第1063條第1 項婚生推定之受胎期間，自不能推定
    原告為訴外人何建旭之婚生子，且訴外人何建旭亦非原告之
    生父，故亦不得依民法第1064條準正之規定辦理，然為使原
    告得以釐清血緣關係，爰訴請確認兩造間之親子關係存在等
    語，並聲明如主文所示。
二、被告則以：若可經由可靠之科學方法檢驗，判斷乙○○之子
    即原告確係受胎自被告，被告自當依法認領，而本件既鑑定
    結果，被告與原告間應存有親子關係，故被告願認領其為子
    女等語，資為抗辯。
三、按父母子女關係是否存在，不惟影響雙方之身分，且有關於
    雙方因該身分而產生之法律關係亦將隨之而變動，故父母子
    女間之血緣或法定親子關係之存在，可由該父母、子女或其
    他利害關係之第三人，提起確認親子關係不存在之訴，以除
    去其不實之親子關係，此觀最高法院27年上字第1708號判例
    及63年第3 次民事庭會議決議(八)之意旨即明。又所謂即受確
    認判決之法律上利益，係指法律關係之存否不明確，原告主
    觀上認其在法律上之地位有不妥之狀態存在，且此種不妥之
    狀態，能以確認判決將之除去者而言，同院第52年台上字第
    1240號亦著有判例。本件原告與被告間之親子關係未能為戶
    籍登載，且其親子關係是否存在，此私法上之身分關係尚非
    明確，而得以確認判決除去，應認原告仍有即受確認判決之
    法律上利益，先予敘明。
四、本件原告主張其生母乙○○於98年11月23日與訴外人何建旭
    結婚，現婚姻關係存續中，嗣原告生母乙○○於99年04月22
    日上午08時36分，在聖馬爾定醫院產下原告（男，尚未取名
    及辦理出生戶籍登記），惟係因生母乙○○在與訴外人何建
    旭結婚前，曾與被告發生性關係受孕所生，且因原告係於98
    年04月22日出生，回溯至98年11月23日生母乙○○與訴外人
    何建旭結婚日期，僅有151 天，不符民法第1063條第1 項婚
    生推定之受胎期間，自不能推定原告為訴外人何建旭之婚生
    子，且訴外人何建旭亦非原告之生父，故亦不得依民法第10
    64條準正之規定辦理，而原告與訴外人何建旭不存在親子血
    緣關係，係與被告間存有親子血緣關係等情，已據其提出戶
    籍謄本、出生證明書、親子血緣關係DNA 驗證報告書2 份、
    微博生物科技股份有限公司分子生物實驗室DNA 基因圖譜型
    別分析報告1 份附卷可憑；又經前揭醫院鑑定原告與訴外人
    何建旭之血緣關係結果：「註明為何建旭與乙○○之男之送
    檢檢體，其七個基因座之基因型別矛盾，所以何建旭與乙○
    ○之男應不存在一親等直系血親血緣關係。」等語，而原告
    與被告之血緣關係鑑定結果：「註明為丙○○與乙○○之男
    之送檢檢體，其基因座相對應之各DNA 型別均無矛盾，故存
    在血緣關係之機率為百分之99.9，故丙○○與乙○○之男應
    存有親子血緣關係。」等語，有該醫院親子血緣關係DNA 驗
    證報告書係2 份在卷可稽，堪認原告之上述主張為真實。本
    件原告與被告間既有親子血緣關係，惟未為戶籍登載，兩造
    間因該親子關係存在所生之扶養、繼承等私法上權利存否即
    有不明確，此等法律關係有無即有不安狀態，而此不安狀態
    得以確認判決除去，故原告之主張，於法有據，應予准許。
五、據上論結，本件原告之訴為有理由，依民事訴訟法第385條
    第1項前段、第78條，判決如主文。
中    華    民    國    99    年    6     月    30    日
                  家事法庭法官  法  官  李文輝
以上正本係照原本作成。
如不服本判決，應於判決送達後20日之不變期間內，向本院提出
上訴狀。
中    華    民    國    99    年    6     月    30    日
                                書記官  許家瑜

司法院資訊處製作；財團法人民間司法改革基金會備份。
